臺灣高等法院刑事判決　　　　　　　100年度交上易字第213號
上　訴　人　臺灣臺北地方法院檢察署檢察官
被　　　告　吳國義
上列上訴人因被告過失傷害案件，不服臺灣臺北地方法院100年
度交易字第307號，中華民國100年6月10日第一審判決（起訴案
號：臺灣臺北地方法院檢察署100年度偵字第7597號），提起上
訴，本院判決如下：
    主  文
原判決撤銷。
吳國義犯業務過失傷害罪，處有期徒刑肆月，如易科罰金，以新
臺幣壹仟元折算壹日。
    事  實
一、吳國義業為營業小客車駕駛， 平日駕駛車號547─YG號營業
    小客車載送乘客為業，係從事業務之人。於民國（下同）99
    年11月19日上午8時許，駕駛上開營業小客車， 沿臺北市大
    安區○○○路○段77巷北往南方向行駛， 行經忠孝東路4段
    77 巷與敦化南路一段190交岔路口時，本應注意其車行方向
    前設有「停」字標誌，應先停車確定路口無來車後再行通過
    ，且支線道車應讓幹線道車先行。而依當時天候雖係雨天，
    但日間有自然光線、市區○○道路無缺陷、無障礙物、視距
    良好之情形，並無不能注意之情事，竟疏未注意及此，貿然
    穿越路口；適呂秋芬騎乘車號LKH─792號普通重型機車，沿
    敦化南路一段190巷東往西方向行駛至上開交岔路口， 吳國
    義所駕汽車之右前車頭因而撞擊呂秋芬所騎乘機車之右後車
    身，呂秋芬當場人車倒地，致受有右側脛骨脊撕裂性骨折合
    併關節血腫、右膝內側脛骨平台骨折等傷害。吳國義並於有
    偵查權之公務員發覺其上開犯罪前，向前往處理事務之員警
    楊順守自首而接受裁判。
二、案經呂秋芬訴由臺北市政府警察局大安分局報告臺灣臺北地
    方法院檢察署檢察官偵查起訴。
    理  由
一、證據能力部分：
    按被告以外之人（包括證人、鑑定人、告訴人、被害人及共
    同被告等）於審判外之陳述雖不符刑事訴訟法第159條之1至
    之4等四條之規定， 而經當事人於審判程序同意作為證據，
    法院審酌該言詞陳述或書面陳述作成時之情況，認為適當者
    ，亦得為證據；當事人、代理人或辯護人於法院調查證據時
    ，知有刑事訴訟法第159條第1項不得為證據之情形，而未於
    言詞辯論終結前聲明異議者，視為有前項之同意，同法第15
    9條之5定有明文。查，本判決所引用之下列證據，有部分雖
    屬被告以外之人於審判外之陳述，然經本院當庭提示，檢察
    官、被告均表示「沒意見」，而不爭執其證據能力，且未經
    當事人於言詞辯論終結前聲明異議；本院審酌上開證據均非
    公務員違法取得之證據，復經於審判期日就上開證據進行調
    查、辯論，是該等證物， 依刑事訴訟法第159條之5第2項規
    定，亦得作為證據。
二、訊據被告吳國義在原法院審理時，對於上揭事實業已坦承不
    諱，並供陳：是我疏忽，路權應該是告訴人的云云（見原審
    卷第13頁背面、第15頁背面）。次查；
  (一)被告之上揭自白，核與證人即告訴人呂秋芬於偵查及原法院
    審理時證訴之情節相符（見偵卷第31至33頁；原審卷第16、
    17頁）；復有報案三聯單、員警受理各類案件紀錄表、臺北
    市政府警察局交通警察大隊事故初步分析研判表、道路交通
    事故現場圖、當事人登記聯單、補充資料表、交通事故談話
    紀錄表、道路交通事故調查報告表(一)、(二)、肇事人自首情形
    紀錄表、國軍松山醫院附設民眾診療服務處診斷證明書等件
    附卷可稽（見偵卷第10至23頁），足徵被告之上揭任意性自
    白與事實相符，堪信為真實。
  (二)被告在本院審理中雖另辯稱：受傷部分沒意見，但不是我撞
    告訴人，是她撞我等語。惟查：
    1.告訴人於檢察官偵查中供陳：我走敦化南路由東向西，行
      經敦化南路一段190巷與忠孝東路4段77巷口時，該處沒有
      紅綠燈，被告自忠孝東路我右邊過來撞到我機車後方云云
      （見偵查卷第32頁）；被告亦於檢察官偵查中供陳：當天
      走忠孝東路4段77巷由北往南，行經敦化南路一段190巷與
      忠孝東路4段77巷口時，我有看到告訴人，...她的車尾撞
      到我的右邊保險桿等語（見偵查卷第32頁）。該二人就肇
      事前雙方車輛行向，及兩車相互碰撞之部位均為相同，渠
      二人此部分供述，自屬可採。
    2.依一般市面上所見普通機車引擎、機械之通常設計，均只
      能使機車前進，而不能使機車後退，更遑論使機車橫移，
      此為周知之事實。次查，觀諸告訴人及被告二人上開所述
      肇事前雙方車輛行進方向， 告訴人呂秋芬騎乘之車號LKH
      ─792號重型機車，係由東向西從被告吳國義駕駛547─YG
      號營業小客車行進方向（由北往南）之左方，朝營業小客
      車直行而來，衡情，告訴人騎乘之機車須先通過被告駕駛
      營業小客車之正前方，渠機車之後方車尾始可能與營業小
      客車右邊保險桿發生接觸；然就告訴人騎乘機車之行進方
      向及動力慣性而言，告訴人騎乘之機車於通過被告駕駛營
      業小客車之正前方後，其機車車尾又豈有可能再忽然改變
      方向自主性倒退或橫移，致使告訴人騎乘機車之車尾主動
      撞擊被告駕駛營業小客車之右邊保險桿？
    3.綜上各節相互勾稽，告訴人及被告二人所述，應以告訴人
      於檢察官偵查中指證：被告自忠孝東路我右邊過來撞到我
      機車後方云云，較為可信。被告在本院審理中所辯：不是
      我撞告訴人，是她撞我等語；顯係臨訟卸責之詞，委不足
      採。
  (三)按「停」標字，用以指示車輛至此必須停車再開，設於停止
    線將近之處；駕駛人駕駛汽車，應遵守道路交通標誌、標線
    、號誌之指示，並服從交通指揮人員之指揮；汽車行駛至無
    號誌或號誌故障而無交通指揮人員指揮之交岔路口，支線道
    車應暫停讓幹線道車先行，道路交通標誌標線號誌設置規則
    第177條、道路交通安全規則第90條及第102條第1項第2款分
    別定有明文。查被告於案發時，為年滿41歲之成年人，並考
    領有營業小客車駕照， 有證號查詢汽車駕駛人資料1份在卷
    可證，對此自應知悉。又被告駕駛上開汽車行經上開地點，
    依卷附道路交通事故調查報告表之記載觀之，當時天候雖係
    雨天，但日間有自然光線、市區○○道路無缺陷、無障礙物
    、視距良好之情形，並無不能注意之情事，且其行向設有「
    停」字標誌，竟未先停車確定路口無來車後再行通過，亦未
    注意其為支線道車應讓幹線道車先行，致其所駕汽車之右前
    車頭撞上告訴人所騎機車之右後車身，告訴人因而受有上開
    傷害，其行為自有過失。且被告上揭過失駕駛行為與告訴人
    之傷害結果間，具有相當因果關係，應堪認定。
  (四)綜上所述，本案事證明確，被告上開業務過失傷害之犯行堪
    以認定，應予依法論科。
三、被告係營業小客車駕駛，為從事駕駛業務之人，核其所為，
    係犯刑法第284條第2項前段之業務過失傷害罪。又被告於肇
    事後留在現場等候，於有偵查權限之公務員尚未發覺其犯罪
    前，向據報到場處理之臺北市政府警察局大安分局交通分隊
    員警表明其為肇事者，並進而接受裁判乙節，業據證人警員
    楊順守到庭結證在卷，並有北市○○○○○道路交通事故肇
    事人自首情形紀錄表1份在卷可按（見偵卷第20頁）， 是被
    告符合自首之要件，應依刑法第62條前段之規定減輕其刑。
四、原審認被告罪證明確，予以論罪科刑，固非無見。惟查，被
    告駕車肇事，致告訴人呂秋芬致受有右側脛骨脊撕裂性骨折
    合併關節血腫、右膝內側脛骨平台骨折等傷害，已如前述，
    又告訴人經治療後，右大腿肌力仍弱，右膝乏力疼痛，走路
    需拐杖協助，復有竹山秀傳醫院開立之診斷證明書附在本院
    卷可憑。而被告在原法院雖曾坦承過失，然在本院審理中又
    辯稱：不是伊撞告訴人等語，冀圖推諉卸責，原審僅量處有
    期徒刑參月，尚嫌輕縱。檢察官之上訴執此指摘原審判決不
    當，為有理由，應由本院將原判決撤銷改判。爰審酌被告因
    上開過失情節，造成告訴人呂秋芬致受有右側脛骨脊撕裂性
    骨折合併關節血腫、右膝內側脛骨平台骨折等傷害，經治療
    後迄今右大腿肌力仍弱，右膝乏力疼痛，走路需拐杖協助，
    及被告在原法院雖曾坦承過失，然在本院審理中又辯稱「不
    是伊撞告訴人」等語，冀圖推諉卸責，暨仍未與告訴人達成
    和解等一切情狀，爰量處如主文所示之刑，並諭知易科罰金
    折算標準。
據上論斷，應依刑事訴訟法第369條第1項前段、第364條、第299
條第1項前段，刑法第284條第2項前段、第62條、第41條第1項前
段，刑法施行法第1條之1，判決如主文。
本案經檢察官周誠南到庭執行職務。
中    華    民    國   100    年    8     月    30    日
                  刑事第三庭    審判長法  官  陳博志
                                      法  官  許文章
                                      法  官  劉興浪
以上正本證明與原本無異。
不得上訴。
                                      書記官  初玲玲
中    華    民    國   100    年    8     月    30    日
附錄本案論罪科刑法條：
刑法第284 條：
因過失傷害人者，處6 月以下有期徒刑、拘役或5 百元以下罰金
，致重傷者，處1 年以下有期徒刑、拘役或5 百元以下罰金。
從事業務之人，因業務上之過失傷害人者，處1 年以下有期徒刑
、拘役或1 千元以下罰金，致重傷者，處3 年以下有期徒刑、拘
役或2 千元以下罰金。